臺灣臺北地方法院刑事判決　　　　　　　95年度訴字第1639號
公　訴　人　臺灣臺北地方法院檢察署檢察官
被　　　告　乙　○原名張美雪.
指定辯護人　本院公設辯護人曾德榮
上列被告因偽造有價證券案件，經檢察官提起公訴（九十五年度
偵字第一四六三八號），本院判決如下：
    主  文
乙○意圖供行使之用，而偽造有價證券，處有期徒刑壹年拾月，
緩刑肆年，並應為附表一所示之事項。
附表二編號一所示之偽造署名及附表二編號二所示之偽造本票均
沒收。
    事  實
一、乙○（原名張美雪）於民國九十四年十二月間，因己經濟狀
    況不佳，無法提出財力證明申辦汽車貸款，竟持甲○○先前
    為辦理抵押權設定登記而交付之身分證影本及印章等物，向
    不知情之汽車銷售業務員訛稱其已得甲○○授權，允許其借
    用名義購買汽車，由該業務員轉介不知情之南山人壽保險股
    份有限公司（址設臺北市中山區○○○路○段一百四十四號
    ，下稱南山人壽公司）業務員廖明洲為乙○辦理汽車貸款，
    乙○乃意圖為自己不法之所有及意圖供行使之用，而基於偽
    造有價證券、偽造私文書復持以行使及詐欺取財之犯意，於
    九十四年十二月八日，在臺北縣汐止市○○路○段六百十三
    號八樓之一住處與業務員廖明洲辦理對保時，持上開其保管
    之甲○○印章，接續盜用印章蓋印及偽造甲○○署名於車輛
    動產抵押暨借款契約書、授權書上，而偽造如附表二編號一
    所示之偽造署名，用以表示係甲○○本人辦理抵押貸款之意
    ，並冒用甲○○名義簽發面額為新臺幣（下同）七十二萬元
    、受款人為南山人壽公司或其指定人、發票日為九十四年十
    二月八日之本票一紙，並將上開契約書、授權書及本票交付
    廖明洲分別轉交南山人壽公司及向臺北市監理處辦理車輛抵
    押權設定而行使之，致南山人壽公司陷於申貸人為有資力之
    甲○○之錯誤，而同意核貸七十二萬元予乙○收受，均足以
    生損害於甲○○、南山人壽公司及臺北市監理處車籍管理之
    正確性。
二、案經被害人甲○○訴由臺灣臺北地方法院檢察署檢察官偵查
    起訴。
    理  由
一、上開犯罪事實，業經被告乙○迭於偵查（見偵卷第三六頁）
    及本院審理（見本院卷一第二五頁、本院卷二第十五頁背面
    、十六頁、二三至二五頁）中坦承不諱，核與告訴人甲○○
    於警詢（見偵卷第二一至二三頁）、偵查（見偵卷第三五至
    三六頁）及本院審理（見本院卷二第十五頁背面至十六頁）
    中指訴被害情節相符，此外，復有車輛動產抵押暨借款契約
    書、本票、授權契約書在卷可稽（見偵卷第十、十一頁），
    足認被告前開任意性之自白與事實相符，本件事證明確，被
    告犯行洵堪認定，應依法論科。
二、被告行為後，刑法部份條文業分別於九十四年一月七日修正
    ，同年二月二日公布，並於九十五年七月一日施行。修正後
    即現行刑法第二條第一項規定：行為後法律有變更者，適用
    行為時之法律，但行為後之法律有利於行為人者，適用最有
    利於行為人之法律。上開規定乃與刑法第一條罪刑法定主義
    契合，而貫徹法律禁止溯及既往原則，係規範行為後法律變
    更所生新舊法律比較適用之準據法，是刑法第二條本身雖經
    修正，但刑法第二條既屬適用法律之準據法，本身尚無比較
    新舊法之問題，應一律適用裁判時即修正後刑法第二條規定
    以決定適用之刑罰法律，合先敘明。而有關新舊法之比較，
    應就罪刑有關之共犯、連續犯、牽連犯加重等暨其他法定加
    減原因與加減例等一切情形，綜其全部罪刑之結果而為比較
    （最高法院九十五年第八次刑事庭會議決議參照）。
（一）刑法第五十五條關於牽連犯之規定，於修正後業已刪除，
      於刑法修正前應依牽連犯之規定論以一罪，依新法則應予
      分論併罰，經比較新舊法結果，認適用新法對被告並無較
      為有利。
（二）關於罰金刑，在刑法修正前，刑法分則編各罪所定罰金刑
      之貨幣單位原為銀元，其最高罰金數額，從各該法條規定
      ，而最低罰金數額，則依修正前刑法第三十三條第五款之
      規定為一元以上（貨幣單位為銀元），且若定有罰金刑之
      論罪法條係於七十二年六月二十五日前所制定，而該法條
      日後均未修正者，得依罰金罰鍰提高標準條例第一條前段
      規定，就其原定數額提高為二倍至十倍，其後修正者則不
      提高倍數，並依現行法規所定貨幣單位折算新臺幣條例第
      二條規定，以銀元一元折算為新臺幣三元；於刑法修正後
      ，因刑法第三十三條第五款修正為：「罰金：新臺幣一千
      元以上，以百元計算之。」使得刑法之罰金貨幣單位已由
      銀元改為新台幣，則刑法分則編各罪所定罰金刑之貨幣單
      位，自應配合修正為新臺幣，又為使刑法分則編各罪所定
      罰金之最高數額與刑法修正前趨於一致，乃增訂刑法施行
      法第一條之一：「中華民國九十四年一月七日刑法修正施
      行後，刑法分則編所定罰金之貨幣單位為新臺幣。九十四
      年一月七日刑法修正時，刑法分則編未修正之條文定有罰
      金者，自九十四年一月七日刑法修正施行後，就其所定數
      額提高為三十倍。但七十二年六月二十六日至九十四年一
      月七日新增或修正之條文，就其所定數額提高為三倍。」
      從而，刑法分則編各罪所定罰金刑之最高數額，於刑法修
      正前、後並無不同，惟修正後刑法第三十三條第五款所定
      罰金刑最低數額，較之修正前提高，自以修正前刑法第三
      十三條第五款規定有利於被告。
（三）綜上各條文修正前、後之比較，自應適用被告行為時之法
      律，對被告較為有利。
（四）至於修正前刑法第五十九條規定：犯罪之情狀可憫恕者，
      得酌量減輕其刑。修正後同條規定：犯罪之情狀顯可憫恕
      ，認科以最低度刑仍嫌過重者，得酌量減輕其刑。查新法
      第五十九條之規定，僅為法院就酌減審認標準見解之明文
      化，非屬法律之變更，不生比較適用之問題，應逕適用修
      正後之規定（最高法院九十五年度第二十一次刑事庭會議
      決議參照）；若犯罪在新法施行前，新法施行後，緩刑之
      宣告，應適用新法第七十四條之規定（最高法院九十五年
      度第八次刑事庭會議決議參照），併此敘明。
三、核被告所為，係犯刑法第二百零一條第一項之偽造有價證券
    罪、刑法第二百十六條、第二百十條之行使偽造私文書罪及
    同法第三百三十九條第一項之詐欺取財罪。本件起訴書就所
    犯法條記載為刑法第二百零一條第二項行使第二百零一條第
    一項偽造有價證券罪、同法第二百十六條行使第二百十條偽
    造私文書罪，而漏引刑法第三百三十九條第一項詐欺取財罪
    ，然經蒞庭檢察官當庭就所犯法條予以更正、補充（見本院
    卷第二三頁背面），要無變更起訴法條之餘地，併予敘明。
    被告偽造署名及盜用印章犯行均屬偽造私文書及偽造有價證
    券之部分行為；其偽造私文書後復持以行使，偽造之低度行
    為為行使之高度行為所吸收；另行使偽造有價證券之輕度行
    為應為偽造有價證券之高度行為所吸收，均不另論罪。被告
    於對保之同一時地，接續盜用印章蓋印及偽造署名於車輛動
    產抵押暨借款契約書、授權書上，侵害法益同一，為接續犯
    。又被告所犯偽造有價證券罪、行使偽造私文書罪與詐欺取
    財罪間，有方法目的之牽連關係，應依修正前刑法第五十五
    條規定論以牽連犯，並從一重之偽造有價證券罪處斷。爰審
    酌被告係一時貪圖短利而為本件之犯行，而告訴人業已同意
    被告依附表一所示方式履行民事賠償後原諒被告（見本院卷
    二第二三頁背面），且審酌被告本件犯行所涉金額尚非過鉅
    ，足見其惡性尚屬輕微，若依法判處被告前揭偽造有價證券
    罪之法定最低度之刑，猶嫌過重，爰依刑法第五十九條之規
    定，減輕其刑，並審酌被告犯後坦承犯行，態度良好且深具
    悔意，並已償還部分款項予告訴人等一切情狀，量處如主文
    第一項所示之刑。又被告五年以內未曾因故意犯罪受有期徒
    刑以上刑之宣告，此有本院被告前案紀錄表在卷可憑，並已
    償還告訴人三萬元，告訴人並同意被告再償還十萬元為和解
    條件（見本院卷二第二三頁背面），足認被告經此論罪科刑
    之教訓，應知所警惕，信無再犯之虞，所宣告之刑以暫不執
    行為適當，爰併宣告緩刑四年，以勵自新。又緩刑宣告，得
    斟酌情形，命犯罪行為人向被害人支付相當數額之財產或非
    財產上之損害賠償，修正後刑法第七十四條第二項第三款亦
    定有明文，被告與告訴人約定被告應再賠償告訴人十萬元，
    然被告因經濟上困難，希望按月賠償告訴人一萬元，至清償
    為止，本院斟酌告訴人權益之保障，並給予被告自新機會，
    認於被告緩刑期間課予上開負擔，乃為適當，依據雙方民事
    和解條件，併予宣告令被告應向被害人即告訴人支付十萬元
    ，並自判決確定起，按月於每月十五日前給付告訴人一萬元
    ，至付清為止，如有一期未付視為全部到期。末查，被告偽
    造而交付予南山人壽公司如附表二編號二所示之偽造本票一
    紙，應依刑法第二百零五條併予宣告沒收；而附表二編號一
    所示之偽造署名，則依刑法第二百十九條規定宣告沒收。
據上論斷，應依刑事訴訟法第二百九十九條第一項前段，刑法第
二條第一項前段、第二百零一條第一項、第二百十六條、第二百
十條、第三百三十九條第一項、第五十九條、第七十四條第一項
第二款、第二項第三款、第二百零五條、第二百十九條，修正前
刑法第五十五條，刑法施行法第一條之一，判決如主文。
本案經檢察官黃珮瑜到庭執行職務。
中　　華　　民　　國　　96　　年　　4 　　月　　12　　日
　　　　　　　　  刑事第十四庭審判長法　官　宋松璟
                                    法  官  李家慧
                                    法  官  劉煌基
附表一：
本院依刑法第七十四條第二項第三款規定，命被告所為之事項：
乙○應給付甲○○新臺幣拾萬元，給付方式自判決確定起至全部
清償為止，按月於每月十五日前清償新臺幣壹萬元與甲○○，如
有一期未履行，視為全部到期。
附表二：
┌──┬──────────┬────────────┐
│編號│     應沒收之物     │          備註          │
├──┼──────────┼────────────┤
│    │偽造之甲○○署名貳枚│分別附於車輛動產抵押暨借│
│ 一 │                    │款契約書立契約書人乙方欄│
│    │                    │、授權書立授權書人（即發│
│    │                    │票人）欄（見偵卷第十、十│
│    │                    │一頁）                  │
├──┼──────────┼────────────┤
│    │偽造之本票一紙      │該本票之發票人為甲○○、│
│ 二 │                    │發票日期為九十四年十二月│
│    │                    │八日、金額為七十二萬元、│
│    │                    │受款人為南山人壽公司或其│
│    │                    │指定人（見偵卷第十一頁）│
└──┴──────────┴────────────┘
以上正本證明與原本無異。
如不服本判決，應於判決送達後10日內向本院提出上訴狀（應抄
附繕本）。告訴人或被害人如對於本判決不服者，應具備理由請
求檢察官上訴，其上訴期間之計算係以檢察官收受判決正本之日
期為準。
                                    書記官  陳豪達
中　　華　　民　　國　　96　　年　　4 　　月　　12　　日
附錄論罪法條：
中華民國刑法第201條
（有價證券之偽造變造與行使罪）
意圖供行使之用，而偽造、變造公債票、公司股票或其他有價證
券者，處3年以上10年以下有期徒刑，得併科3千元以下罰金。
行使偽造、變造之公債票、公司股票或其他有價證券，或意圖供
行使之用，而收集或交付於人者，處1年以上7年以下有期徒刑，
得併科3千元以下罰金。
中華民國刑法第216條
（行使偽造變造或登載不實之文書罪）
行使第 210 條至第 215 條之文書者，依偽造、變造文書或登載
不實事項或使登載不實事項之規定處斷。
中華民國刑法第210條
（偽造變造私文書罪）
偽造、變造私文書，足以生損害於公眾或他人者，處 5 年以下有
期徒刑。
中華民國刑法第339條
（普通詐欺罪）
意圖為自己或第三人不法之所有，以詐術使人將本人或第三人之
物交付者，處5年以下有期徒刑、拘役或科或併科1千元以下罰金
。
以前項方法得財產上不法之利益或使第三人得之者，亦同。
前二項之未遂犯罰之。
